【裁判字號】    97,重訴,539
【裁判日期】    971120
【裁判案由】    清償借款
【裁判全文】
臺灣臺北地方法院民事判決             97年度重訴字第539號
原      告  上海商業儲蓄銀行股份有限公司
法定代理人  甲○○
訴訟代理人  丙○○
被      告  台灣電通股份有限公司
法定代理人  乙○
訴訟代理人  陳和貴律師
            郭佩宜律師
            馮馨儀律師
上列當事人間清償借款事件，本院於九十七年十一月六日言詞辯
論終結，判決如下：
    主  文
原告之訴駁回。
訴訟費用由原告負擔。
    事實及理由
一、原告起訴主張：緣被告前向訴外人智慧家國際有限公司（下
    稱智慧家公司）訂購商品，智慧家公司將對被告之應收帳款
    債權轉讓予原告，作為其借款之擔保。詎被告竟於民國96年
    3月2日未依約將新台幣（下同）911萬6940元帳款支付原告
    ，迭經催討，仍置之不理。為此依債權讓與請求被告給付上
    開款項。並聲明被告應給付原告911萬6940元及自96年3月2
    日起至清償日止，按年息6.5%計算之利息。
二、被告則以：被告雖有向智慧家公司訂購商品，惟智慧家公司
    與被告間並無原告所提出系爭統一發票之商品交易，智慧家
    公司對被告並無911萬6940元之貨款債權，原告自無受讓取
    得並進而請求被告給付，原告主張於法無據。答辯聲明：原
    告之訴駁回。
三、原告主張其受讓智慧家公司對被告之911萬6940元之貨款債
    權，固提出應收帳款讓與明細表、統一發票、應收帳款讓與
    擔保合約書、應收帳款讓與擔保融資同意書、應收帳款債權
    轉讓通知書、被告匯入智慧家公司備償專戶歷史資料等影本
    為證。然被告則以前揭情詞置辯。經查：
  (一)按當事人主張有利於己之事實者，就其事實有舉證之責任。
    民事訴訟法第277條前段定有明文。次按民事訴訟如係由原
    告主張權利者，應先由原告負舉證之責，若原告先不能舉證
    ，以證實自己主張之事實為真實，則被告就其抗辯事實即令
    不能舉證，或其所舉證據尚有疵累，亦應駁回原告之請求（
    最高法院17年上字第917號判例參照）。
  (二)依原告與智慧家公司簽訂之應收帳款讓與擔保合約書第1條
    第6項約定「立約人（智慧家公司）至少每月一次或於出貨
    後10日內，將該筆或該月、該次所有應收帳款發票影本或正
    本、債權文件、確認之訂單、註明債權之文件、各債權之擔
    保及從屬權利及貴行要求之其他文件一併交付貴行…並填具
    應收帳款讓與明細表或銷貨退回或銷貨折讓明細表。」，則
    原告主張其受讓債權，至少應提出上開債權讓與之證明文件
    。
  (三)原告提出系爭統一發票經向財政部臺灣省北區國稅局中和稽
    徵所函查，該所函復略以：智慧家公司96年度無所示之發票
    （字軌號碼；RU00000000）申報資料，該發票亦無其他公司
    申報進項稅額資料。有該所97年8月27日北區國稅中和三字
    第0971025318號附卷可稽（見本院卷第38頁）。顯見智慧家
    公司並無開立上開統一發票予被告作為出售商品之憑證。
  (四)被告否認原告提出之應收帳款讓與明細表之真正（見本院卷
    第71至72頁），原告未提出該文書原本，該明細表自無證據
    能力。
  (五)證人即被告公司營業部副總監羅惠萍證稱：系爭這張發票我
    沒有看過；在這段時間被告也沒有與智慧家公司有這筆交易
    ，我也不知道有這筆交易的事情。我印象中原告並沒有打電
    話問過我這件事情，我從來沒有主動與原告聯絡過，原告有
    無打電話聯絡我，因為時間有點久了，我沒有什麼印象。一
    般智慧家公司送貨給我們的時候，他會送發票來給我們，我
    們會根據送的貨及發票金額，將款項支付給智慧家公司指定
    的帳號包括原告。到目前為止，我們沒有欠智慧家公司任何
    貨款等語（見本院卷第75至77頁）。
  (六)綜上，原告既不能舉證證明其主張之事實為真實，原告主張
    其受讓該貨款債權，應無理由。
四、綜上所述，原告主張其受讓智慧家公司貨款債權，請求被告
    應給付原告911萬6940元及自96年3月2日起至清償日止，按
    年息6.5%計算之利息，為無理由，應予駁回。
五、原告聲請調閱國泰世華商業銀行後埔分行及台灣新光商業銀
    行後埔分行有關智慧家公司自96年1月至12月被告之匯款紀
    錄，因與本件無涉，且被告亦不同意，不應准許，併予敘明
    。
六、結論：原告之訴為無理由，依民事訴訟法第78條，判決如主
    文。
中    華    民    國    97    年    11    月    20    日
                  民事第五庭    法  官  薛中興
以上正本係照原本作成
如對本判決上訴，須於判決送達後20日內向本院提出上訴狀
中    華    民    國    97    年    11    月    20    日
                                書記官  黃瓊玉


司法院資訊處製作；財團法人民間司法改革基金會備份。
